【裁判字號】    92,再易,6
【裁判日期】    920128
【裁判案由】    損害賠償
【裁判全文】
臺灣高等法院民事判決  九十二年度再易字第六號
      再審原告    乙○○
      再審被告    甲○○
右當事人間損害賠償事件，再審原告對於中華民國九十一年十一月二十六日本院九十
一年度上易字第二五九號確定判決提起再審之訴，本院判決如左：
    主      文
再審之訴駁回。
再審訴訟費用由再審原告負擔。
    事      實
甲、再審原告方面：
  一、聲明：
    (一)原第二審確定判決不利於再審原告部分廢棄。
    (二)右廢棄部分，駁回再審被告之上訴。
    (三)再審及前程序第一、二審訴訟費用均由再審被告負擔。
  二、陳述：
      原確定判決有民事訴訟法第四百九十六條第一項第一款「適用法規顯有錯誤」
      之再審事由：
    (一)按我國民事訴訟雖非採律師訴訟主義，當事人所支出之律師費用，固不在訴訟
      裁判費用之列，至當事人確有不能自為訴訟行為，必須委任他人代理之情形，
      所支出之代理人費用，如可認為伸張權利或防禦上所必要者，應屬訴訟費用之
      一種，於必要之限度內，得令敗訴人賠償（司法院院字第二○五號解釋及最高
      法院七十七年度台上字第九三六號判決意旨參照）。再審原告因系爭房屋滲漏
      問題及本件訴訟委任律師所支出之律師費三十萬元，為伸張權利或防禦上所必
      要者，於必要之限度內請求上訴人賠償，不違反司法院院字第二○五號解釋及
      最高法院七十七年度台上字第九三六號判決之意旨。惟原確定判決竟消極不適
      用司法院院字第二○五號解釋，逕行認定再審原告請求之律師費用部分為無理
      由，適用法規顯有錯誤。再審被告並未爭執或主張律師費用是否為兩造間訴訟
      所支出，原確定判決以「亦不無疑義」帶過，有訴外裁判之嫌，論證亦有違誤
      。
    (二)再審原告與訴外人陳中庸間約定每月租金二萬二千元，係基於當事人間合意，
      對再審原告而言，具有預期利益，因再審被告之疏失，遲未履行其應負之作為
      義務，致再審原告房屋持續受滲漏水之損害，因而喪失此等經濟上預期之利益
      。更何況，土地法第九十七條之規定，城市地方房屋之租金，以不超過土地及
      其建築物申報總價額年息百分之十為限，應只限於約束契約當事人間（即再審
      原告與訴外人陳中庸間），契約外之第三人（即再審被告）自不得主張契約中
      系爭租金超過百分之十部分為無效。原審未查，逕行適用土地法第九十七條規
      定，以系爭建物申報總價額年息百分之十計算建物之租金，適用法規亦顯有錯
      誤。
乙、再審被告方面：本件未行言詞辯論，故無再審被告之聲明及陳述可供記載。
    理      由
一、本件再審原告主張：原確定判決有民事訴訟法第四百九十六條第一項第一款「適
    用法規顯有錯誤」之再審理由，爰請求將本院九十一年度上易字第二五九號確定
    判決廢棄，改判如再審聲明云云。
二、查再審原告對再審被告提起損害賠償之訴，經臺灣臺北地方法院九十年度訴字第
    一八○四號判決：再審被告應給付六十萬二千八百五十元及法定利息，駁回再審
    原告其餘之訴，再審原告就駁回部分未聲明不服，再審被告就受敗訴部分提起上
    訴，再經本院九十一年度上易字第二五九號判決：第一審判決關於命再審被告給
    付逾一萬六千一百九十九元及利息部分，暨該部分假執行之宣告並訴訟費用之裁
    判（除確定部分外）均廢棄，右廢棄部分，再審原告在第一審之訴及假執行之聲
    請均駁回，其餘上訴駁回等情。
三、按民事訴訟法第四百九十六條第一項第一款所謂「適用法規顯有錯誤」，係指確
    定裁判所適用之法規顯然不合法律規定，或與司法院現尚有效及大法官會議之解
    釋，或最高法院尚有效之判例顯然違反者而言，不包括認定事實錯誤、漏未審酌
    證據、取捨證據失當及裁判不備理由之情形在內，最高法院六十年台再字第一七
    ○號、六十三年台上字第八八○號、八十年台上字第一三二六號判例及六十九年
    度台再字第一三一號判決均足供參照。
四、經查：
  (一)就再審原告請求再審被告賠償之律師費三十萬元部分，原確定判決以：訴訟費用
    ，由敗訴之當事人負擔，法院為終局判決時，應依職權為訴訟費用之裁判，法院
    若未於訴訟費用之裁判確定其費用額者，第一審受訴法院於該裁判有執行力後，
    應依聲請並得依職權以裁定確定為由，故再審原告於本件訴訟中請求再審被告賠
    償律師費用，不應准許云云，與民事訴訟法第七十八條、第八十七條第一項、第
    九十一條第一項等規定相合。至於原確判決認定：再審原告提出之律師費收據五
    紙，記載出具收據之律師分別向訴外人陳盛雄收受律師服務費六萬元之情，各該
    律師費用是否即為再審原告因本件訴訟而支出，不無疑義之情，核係事實審法院
    認定事實之職權，參照前開說明，非屬「適用法規顯有錯誤」之情形。
  (二)原確定判決另以：再審原告就系爭建物坐落之基地並無應有部分，為再審原告所
    不爭執，再審原告僅得請求建物部分之損害；又系爭三樓建物坐落臺北市○○○
    路○段一九○巷三八號，鄰近頂好商圈，附近為商業區，因而再審原告所受建物
    部分之損害，應以系爭建物申報總價額年息百分之十計算租金，與土地法第九十
    七條第一項相符。原確定判決核採建物申報總價額之年息百分之十為租金數額，
    而不採認再審原告與訴外人陳中庸間之租金數額為計算基準，則屬事實審法院認
    定事實及裁量之職權範圍，亦無「適用法規顯有錯誤」可言。
五、綜上所述，原確定判決並無再審原告所指民事訴訟法第四百九十六條第一項第一
    款「適用法規顯有錯誤」之再審事由存在。再審原告提起本件再審之訴，顯無理
    由，本院爰不經言詞辯論，逕以判決駁回之。
六、據上論結：本件再審之訴顯無理由，依民事訴訟法第五百零二條第二項、第七十
    八條，判決如主文。
中      華      民      國    九十二    年      一      月    二十八    日
                                    民事第四庭
                                        審判長法  官  李  瓊  蔭
                                              法  官  楊  豐  卿
                                              法  官  林  金  吾
右正本係照原本作成。
不得上訴。
中      華      民      國    九十二    年      一      月    二十八    日
                                              書記官  張  淑  芳


司法院資訊處製作；財團法人民間司法改革基金會備份。
